【裁判字號】    97,交聲,1621
【裁判日期】    980225
【裁判案由】    違反道路交通管理處罰條例聲明異議
【裁判全文】
臺灣桃園地方法院刑事交通事件裁定    97年度交聲字第1621號
原處分機關  交通部公路總局新竹區監理所桃園監理站
異  議  人  甲○○
上列異議人即受處分人因違反道路交通管理處罰條例案件，對於
交通部公路總局新竹區監理所桃園監理站民國97年10月1日桃監
裁罰字第裁52－ZFB057480號違反道路交通管理事件裁決書所為
之處分（原舉發通知單案號：內政部警政署國道公路警察局公警
局交字第ZFB057480號）聲明異議，本院裁定如下：
    主  文
原處分撤銷。
甲○○汽車駕駛人，汽車行駛於高速公路，而不遵管制之規定，
，處罰鍰新臺幣肆仟元，並記違規點數壹點。
    理  由
一、異議人聲明異議略以：異議人所有之車牌號碼UH-2837號小
    客車於民國97年6月6日13時46分許，行駛高速公路路肩，惟
    上開車輛係豐馥景觀工程有限公司（下稱豐馥公司）承攬交
    通部臺灣區○道○○○路局中壢新竹路段及林口段之道路美
    容一般勞務作業之施工車輛，適逢工程驗收期，巡查所維護
    之路段，且上開車輛已向管理單位報備係施工車輛並依規定
    辦理施工車輛證，符合高速公路及快速道路交通管制規則第
    9 條之規定，故不應以一般車輛違規行駛路肩處理，再由異
    議人收受之舉發單照片觀之，可清楚辨識工程車擋風玻璃左
    前方有擺放施工車輛證，異議人確實依高速公路局之規定辦
    理，爰聲明異議，請求撤銷原處分。
二、原處分意旨略以：異議人甲○○所使用之UH-2837號小客車
    於上開時地違規行駛路肩，前開車輛雖係執行公務中，惟並
    未依規定裝置明顯警示標幟或由警備車引導，故仍不能解免
    「禁行路肩」之管制，爰處罰受處分人新台幣（下同）4,00
    0元，並無不合。
三、按汽車行駛高速公路及快速道路不得行駛路肩；執行任務之
    救護車、消防車、警備車、工程車、救濟車及吊車得不受此
    限制。且經該管公路管理機關核准之檢修及拖吊車輛，於執
    行檢修或拖吊任務時，亦得不受前述之限制，但應依規定裝
    置明顯警示標識或由警備車引導，高速公路及快速道路交通
    管制規則第9條定有明文。次按汽車行駛於高速公路、快速
    公路或設站管制之道路，不遵使用限制、禁止、行車管制及
    管理事項之管制規則而有未依規定使用路肩者，處汽車駕駛
    人新臺幣3,000 元以上6,000 元以下罰鍰，並予記違規點數
    1 點，道路交通管理處罰條例第33條第1 項第9 款、第63條
    第1 項第1 款分別定有明文。
四、經查：
  (一)按本條例之處罰，受舉發違反道路交通管理事件之受處罰人
    ，認為受舉發之違規行為應歸責他人者，應於舉發違反道路
    交通管理事件通知單應到案日期前，檢附相關證據及應歸責
    人相關證明文件，向處罰機關告知應歸責人，處罰機關應即
    另行通知應歸責人到案依法處理。逾期未依規定辦理者，仍
    依本條例各該違反條款規定處罰，道路交通管理處罰條例第
    85條第1項亦有明文。是如駕駛人有違反前述規定之違規行
    為，為警當場攔停者，處罰機關固應對汽機車之駕駛人為處
    罰；惟若舉發機關並非當場對之攔停，而對汽機車所有人為
    掣單舉發，如經舉發之汽機車所有人於舉發通知單上所載之
    應到案日期前到案，並告知處罰機關該名違規駕駛人姓名，
    即依前開規定處罰該違規之駕駛人，苟汽機車所有人未於應
    到案日期前到案，或雖於應到案日期前到案，而未告知處罰
    機關實際之違規駕駛人者，處罰機關仍應對車輛所有人加以
    處罰。查異議人於本院調查時陳稱上開小客車當時係由其配
    偶程震宇所駕駛等語明確，而本件駕駛人雖為程震宇，實際
    之違規人固非異議人本人，然異議人既為本件違規車輛之所
    有人，且既未依上開規定向處罰機關陳明更正受裁罰人，則
    處罰機關仍逕行處罰車輛所有人即異議人，自無違誤，合先
    敘明。
  (二)異議人所有之車牌號碼UH-2837號小客車，於上開時間行經
    國道二號高速公路東向八德匝道出口處，因未依規定使用路
    肩，經內政部警政署國道公路警察局第六警察隊龍潭分隊以
    違規行駛路肩為由掣單舉發，復經交通部公路總局新竹區監
    理所桃園監理站填製桃監裁罰字第裁52-ZFB057480號違反道
    路交通管理事件裁決書援引道路交通管理處罰條例第33條第
    1 項第9 款規定，裁處異議人4 千元等節，業經證人即負責
    舉發本件交通案件之乙○○警員於本院審理時證述綦詳（見
    本院97年11月24日訊問筆錄），並有內政部警政署國道公路
    警察局公警局交字第ZFB057480 號舉發違反道路交通管理事
    件通知單、交通部公路總局新竹區監理所桃園監理站填製桃
    監裁罰字第裁52－ZFB057480 號違反道路交通管理事件裁決
    書、內政部警政署國道公路警察局第六警察隊97年8 月22日
    公警六交字第0970672028號函等件附卷可稽。
  (三)異議人雖以前開情詞置辯，並提出豐馥公司與交通部台灣區
    ○道高速公路局北區工程處「97年度林口機場段一般勞務作
    業工作」採購契約書、高速公路局所發給之「97高速公路施
    工車輛證」、豐馥公司97年2 月27日（97）豐馥高字第9702
    01號函暨施工人員清冊、施工車輛清冊、舉發之照片及交通
    部臺灣區○道○○○路局北區工程處中壢工務段書函為證。
    惟查，由證人乙○○提出之上開車輛違規採證照片觀之，異
    議人之上述車輛，在前揭時地係在動態行駛中，按諸常情，
    異議人如係在執行巡查任務，車速理應較其他正常行駛中之
    車輛為緩慢，否則如何巡檢路容，花草修剪之妥善與否如何
    得悉，但由上開照片所示，異議人之車輛與前車之距離甚為
    接近，則異議人是否確在執行任務中，尚非無疑。再者，異
    議人之上開車輛僅於擋風玻璃前放置高路公路施工證，而無
    其他任何警示標幟，此為異議人所不爭執，並據證人乙○○
    於本院審理時證稱：工程車於執行業務時，要裝置明顯警示
    標幟，異議人自陳在擋風玻璃前放置證件，然依據違規照片
    無從辨識，且證件係經現場攔停時所使用，而施工標幟是供
    路人識別之用，目的在彰顯該車為施工中，以避免其他行駛
    中車輛尾隨而行駛路肩，又是否免罰仍須透過（高速公路局
    北區工程處）交通控制中心發函通知後，始能准予等語明確
    （參本院上開筆錄第3 頁）。此外，並有其提出之前開違規
    採證彩色照片5 幀附卷為憑。堪認異議人所有之前揭車輛於
    上開時地雖有施工證明文件擺放於車內前方之擋風玻璃，然
    並無其他明顯警示標幟且未收到交通控制中心函請免罰之經
    文乙節為真。而前揭高速公路及快速道路交通管制規則第9
    條之規範目的在於執行任務之救護車、消防車、警備車、工
    程車、救濟車及吊車等，在執行業務中隨時可能因施工或救
    護等各項狀況之必要而降低速度，緩慢前行，是以應依規定
    裝置明顯警示標識或由警備車引導，以提醒並利於後方緊接
    尾隨駛來之汽車及時反應並知所避讓，防免發生危險。再檢
    視前開照片中紅色車輛（即異議人所有之車牌號碼UH-2837
    號小客車），前方擋風玻璃雖有白色正方形之物，然於車輛
    高速行駛中，其他駕駛人尚難以辨識該白色正方形者為何物
    而有所反應，又縱使異議人所辯其執行巡檢路容業務一情為
    真，則該車隨時有可能降緩速度、走走停停以執行任務，其
    未另行裝置明顯警示標幟足資警醒或利於其他駕駛人辨識，
    豈能期待尾隨在後之其他行駛中車輛，遇有前車因施工等情
    突為趨緩行駛之際，適時採取避讓措施，是以縱為執行任務
    之工程車而無警備車引導時，僅放置施工證明文件之舉尚難
    取代應裝置明顯警示標幟之效益。
  (四)綜上所述，本件異議人所有之車輛確有道路交通管理處罰條
    例第33條第1項第9款所規定行駛於高速公路，違規行駛路肩
    之行為無訛。
五、原處分機關依道路交通管理處罰條例第33條第1項第9款及違
    反道路交通管理事件統一裁罰基準表等規定，裁處異議人罰
    鍰4,000元，依法固屬有據。惟漏未依道路交通管理處罰條
    例第63條第1項第1款規定並記點數1點，尚有未洽。本件異
    議雖無理由，惟原處分既有前述可議，即屬無法維持而應由
    本院予以撤銷，並另依道路交通管理處罰條例第33條第1項
    第9款、第63條第1項第1款裁處罰鍰4,000元，並記違規點數
    1點，以資適法。
據上論斷，應依道路交通管理處罰條例第87條第2 項、道路交通
案件處理辦法第20條前段，裁定如主文。
中    華    民    國    98    年    2     月    25    日
                      交通法庭法  官  呂美玲
以上正本證明與原本無異。
如不服本裁定，應於裁定送達後5 日內向本院提出抗告狀。
                              書記官  李玉華
中    華    民    國    98    年    3     月    3     日


司法院資訊處製作；財團法人民間司法改革基金會備份。
